【裁判字號】    91,易,811
【裁判日期】    920207
【裁判案由】    傷害
【裁判全文】
臺灣士林地方法院刑事判決                          九十一年度易字第八一一號
    公  訴  人  臺灣士林地方法院檢察署檢察官
    被      告  甲○○
                丁○○
右列被告等因傷害案件，經檢察官提起公訴（九十一年度偵字第七九四六號），本院
判決如左：
    主  文
甲○○連續傷害人之身體，處有期徒刑肆月，如易科罰金，以佰元折算壹日。
丁○○傷害人之身體，處拘役拾日，如易科罰金，以佰元折算壹日。
    事  實
一、甲○○於民國（以下同）九十一年六月十七日二十一時五十分許，因認其住處車
    庫鐵門遭丁○○所撞毀，一時氣憤順手持其伯父所有之鐮刀一把，至丁○○在臺
    北縣汐止市○○街二○一巷一○六弄七十九號住處前與丁○○理論，一言不合，
    甲○○竟基於傷害人身體之概括犯意，先持鐮刀砍打丁○○，為丁○○以手擋開
    折斷，並進而扭打對方；丁○○亦基於傷害人身體之犯意，與甲○○互相扭打，
    其間丁○○之母親丙○○○、前妻乙○○見狀前來拉架，甲○○並承續上開傷害
    之犯意，徒手揮打丙○○○眼睛、及腳踹乙○○腹部。以致造成丁○○受有鼻部
    撕裂傷、左肘撕裂傷及左背部擦傷等傷害；丙○○○受有雙眼各瘀腫二×二公分
    之傷害；乙○○受有腹部挫傷（此部分起訴書未記載）；而甲○○亦受有胸腹部
    三×○點四公分、四×○點二公分擦傷，及右小腿二×○點五公分、三×○點五
    公分擦傷等傷害，經警扣得甲○○供犯罪所用之鐮刀（已折斷為三節）在卷。
二、案經被害人丙○○○、乙○○告訴，及丁○○、甲○○互相訴由臺北縣政府警察
    局汐止分局移送臺灣士林地方法院檢察署檢察官偵查起訴。
    理  由
一、訊據被告甲○○對於手持鐮刀砍打丁○○，及互抱扭打，致對方受傷一節供承不
    諱，惟否認有揮打謝母丙○○○及其腳踢乙○○情事，辯稱：我與丁○○扭打在
    地上，他母親等多人一起打我，我只是想起身離開，起身將他們揮開，有無打到
    他們我不敢確定；我記得沒有踢乙○○，他們夫妻常打架，有可能是他們互相毆
    打的傷痕，也算到我身上云云。然查右開事實，業據丙○○○、乙○○等人指訴
    在卷（偵查卷第十三頁反面、第十五頁反面、第二十九頁反面、第四十八頁參照
    ），並有丁○○、丙○○○、乙○○提出之台北市立忠孝醫院驗傷診斷書三紙，
    及作案鐮刀（已折斷為三節）扣案可證。被告丁○○雖矢口否認有扭打甲○○之
    犯行，辯稱：是他（指甲○○）拿鐮刀砍我，我舉起手來擋他，致傷害到我左肘
    部，鐮刀砍下去就斷了，後來我與他扭打，如果因而造成傷害，也是正當防衛云
    云。然查右開事實，業據甲○○指訴歷歷，且其母丙○○○、其前妻乙○○均證
    稱當時被告與甲○○二人有發生扭打等情（上開偵查卷所引筆錄參照），並有甲○○提出之台北市立忠孝醫院驗傷診斷書一紙佐證。且按正當防衛必須對於現在
    不法之侵害始得為之，侵害業已過去，即無正當防衛可言。至彼此互毆扭打，又
    必以一方初無傷人之行為，因排除對於不法之侵害而加以還擊，始得以正當防衛
    論。故侵害已過去後之報復行為，與無從分別何方為不法侵害之互毆扭打行為，
    均不得主張防衛權（參照最高法院三十年上字第０四０號判例參照）。被告丁○○與甲○○扭打之行為，依上開判例意旨，並無主張正當防衛之餘地，所辯顯係
    卸責之詞，不足採信，渠等兩人之傷害犯行，事證明確，犯行均堪認定。
二、核被告甲○○、丁○○二人所為，均犯刑法第二百七十七條第一項之傷害罪。而
    被告甲○○先後三次犯行，時間緊接，手法相同，且係犯構成要件相同之罪名，
    顯係基於概括犯意而為，應依連續犯之規定，從情節較重之傷害丁○○該次犯行
    以一罪論，並依法加重其刑，檢察官雖未就甲○○傷害乙○○部分之犯行起訴，
    惟此部分業經被害人乙○○於警訊中合法告訴，又經公訴檢察官當庭請求一併審
    判，且屬裁判上一罪之案件，本院自應併為審判，至公訴人以甲○○傷害三人，
    係一行為之想像競合犯，尚有誤解，併予敘明。爰審酌被告甲○○、丁○○等各
    別犯罪之動機、目的、所受之刺激、手段、品行、智識程度、所生危害及犯罪後
    之態度等一切情狀，分別量處如主文所示之刑，並均諭知易科罰金之折算標準，
    以資懲儆。扣案之鐮刀一把，甲○○供稱係其伯父所有，既無證據證明為被告所
    有，爰不為沒收之宣告，附此敘明。
據上論斷，應依刑事訴訟法第二百九十九條第一項前段、刑法第五十六條、第二百七
十七條第一項、第四十一條第一項前段，罰金罰鍰提高標準條例第一條前段、第二條
，判決如主文。
本案經檢察官呂文忠到庭執行職務
中      華      民      國       九十二     年     二     月     七     日
                                        臺灣士林地方法院刑事第一庭
                                            法  官  林  清  吉
右正本證明與原本無異。
如不服本判決，應於判決送達後十日內，向本院提出上訴狀。
                                            書記官  陳  美  月
中      華      民      國       九十二     年     二     月     十一   日


司法院資訊處製作；財團法人民間司法改革基金會備份。
